【裁判字號】    98,台上,166
【裁判日期】    980115
【裁判案由】    違反毒品危害防制條例
【裁判全文】
最高法院刑事判決              九十八年度台上字第一六六號
上  訴  人  甲○○
            乙○○
共      同
選任辯護人  沙洪律師
上列上訴人等因違反毒品危害防制條例等罪案件，不服台灣高等
法院中華民國九十七年十一月十一日第二審判決（九十七年度上
訴字第二二０八號，起訴案號：台灣板橋地方法院檢察署九十五
年度偵字第一五一八五號），提起上訴，本院判決如下：
    主  文
原判決關於甲○○、乙○○販賣第一級毒品及販賣第二級毒品部
分撤銷，發回台灣高等法院。
其他上訴駁回。
    理  由
一、發回（即甲○○、乙○○販賣第一級毒品及販賣第二級毒品
）部分：
本件原判決撤銷第一審關於論處上訴人甲○○販賣第一級毒品罪
刑，暨諭知甲○○被訴意圖販賣而持有第二級毒品無罪及上訴人
乙○○等部分之判決，變更起訴法條，改判各論處甲○○、乙○
○（下稱上訴人等）共同連續販賣第一級毒品，又共同販賣第二
級毒品罪刑，固非無見。
惟查：(一)、有罪之判決書，應於理由內記載認定犯罪事實所憑之
證據及其認定之理由，刑事訴訟法第三百十條第一款定有明文。
原判決事實認定上訴人等共同基於意圖營利販賣第一級毒品海洛
因之概括犯意聯絡，及販賣第二級毒品甲基安非他命之犯意聯絡
，先由乙○○販入海洛因、甲基安非他命後，除少部分供己施用
外，餘交由甲○○加以分裝，並於民國九十五年一、二月間，連
續四次販賣海洛因予黃美蓮、郭芳廷、張格禎等三人（依序為一
次、二次、一次），及販賣甲基安非他命予黃文智一次，嗣乙○
○於同年四月二十三日下午五時許，在桃園縣龜山鄉○○路○段
二五三號前為警查獲，並扣得其所有供與甲○○共同販賣所用，
計淨重二．七一公克之海洛因二包及毛重十六．五公克之甲基安
非他命一包等物。因認上訴人等此部分行為，係犯毒品危害防制
條例第四條第一、二項之販賣第一級、第二級毒品罪，並諭知上
開海洛因、甲基安非他命均沒收銷燬（見原判決第二十六頁第二
十二行至第二十八行），亦即認定前開扣案之海洛因、甲基安非
他命，與上訴人等販賣第一級、第二級毒品行為有關。然依卷內
筆錄所載，上訴人等始終否認前開扣案之毒品係供販賣之用，辯
稱係供乙○○自行施用（見第一審卷第一五六頁、第一五八頁；
原審卷第一四三頁、第二四三頁正、反面）。而乙○○自九十四
年七月十六日起至九十五年二月二十日止即有多次施用海洛因、
甲基安非他命犯行，嗣其於九十五年四月二十三日在龜山鄉○○
路上址為警查獲後，經採尿送請台灣檢驗科技股份有限公司鑑驗
結果，仍呈安非他命類陽性反應，亦有台灣板橋地方法院九十五
年度訴字第六三０號刑事判決、扣押物品清單、濫用藥物尿液檢
驗報告等影本可證（見毒偵字第二四０四號影印卷第二十四頁、
第四十二頁、第四十六頁反面）。如均屬實，其所為上開辯解，
即似非全然無據。則於此情形，究竟有何證據得以證明前開扣案
之毒品確係供上訴人等販賣所用，原判決未進一步說明其所憑之
依據（按原判決僅說明警方於九十五年二月二十八日上午十時許
，在甲○○位於台北縣土城市○○路四八三巷十三弄四十八號住
處扣得之海洛因、甲基安非他命等物，係供上訴人等販賣所用之
理由，見原判決第十一頁第二十八行至第十三頁第二行），自有
判決理由不備之違法。(二)、證據雖已調查而其內容尚未明瞭者，
即與未經調查無異，如遽行判決，仍屬應於審判期日調查之證據
而未予調查。(1)關於販賣海洛因予郭芳廷部分，原判決係以郭芳
廷於檢察事務官詢問時證陳其曾於九十五年一月間某日及同年月
二十七日，以門號0000000000號行動電話撥打甲○○持用之門號
0000000000號行動電話，向甲○○購買海洛因二次，每次買０．
二公克，當時其身上沒錢，故未談價錢，以後再付錢。而卷附前
開行動電話於九十五年一月二十七日之通訊監察譯文，亦載有郭
芳廷向甲○○購買海洛因之通話內容，另有記載二次「郭30」之
帳冊扣案可證，說明郭芳廷上揭所證堪予採信，且郭芳廷向甲○
○購買海洛因二次之價格均為新台幣（下同）三千元（見原判決
第七頁倒數第二行至第八頁第十九行）。但卷內前開通訊監察譯
文係記載：「Ａ（指郭芳廷，下同）：甲○○喔」「Ｂ（指甲○
○，下同）：嗯」「Ａ：妳那有在出糖果喔」「Ｂ：嗯」「Ａ：
妳糖果跟人批貨一兩多少」「Ｂ：不知道，要問我男朋友」「Ａ
：我跟妳講，妳要不要考慮一下，我們這有十幾兩，我朋友要跑
路，看妳要不要」「Ｂ：十萬還好啦」「Ａ：還好，那個真的不
錯ㄝ」「Ｂ：十萬對我們來說還太貴」「Ａ：妳問看看，妳男朋
友要的話，打給我，因為他要去執行了，準備跑路了」「Ｂ：嗯
」「Ａ：妳怎麼會在蘆洲」「Ｂ：我昨天跟我男朋友睡摩根」「
Ａ：喔好啦」等語（見偵字第八二一七號影印卷第四十二頁），
另卷附帳冊影本亦僅填載「1/22……郭30……郭30」（見原審卷
第一六四頁反面）。如果不虛，該通訊監察譯文內容並無隻字片
語談及郭芳廷欲向甲○○購買海洛因之事，而帳冊內記載兩次「
郭30」均係在「一月二十二日」欄下，似與郭芳廷於檢察事務官
詢問時所陳，其係在九十五年一月間某日及二十七日向甲○○購
買海洛因二次，前開通訊監察譯文內容係其向甲○○購買海洛因
之對話云云，不盡相符，郭芳廷所證是否屬實？所謂「郭30」，
其中「郭」及「30」是否係指「郭芳廷」及販賣海洛因之價金「
三千元」？即尚欠明瞭。(2)關於販賣海洛因予黃美蓮部分，原判
決係依憑黃美蓮於檢察事務官詢問時證稱其綽號為「小玲」，曾
於九十五年一月二十二日以門號0000000000號行動電話撥打門號
0000000000號行動電話向對方調取海洛因。而卷存前述行動電話
之通訊監察譯文，於九十五年一月二十二日亦確有：「潘（指乙
○○，下同）：小玲喔，妳在家嗎」「黃（指黃美蓮，下同）：
嗯」「潘：我跟妳講，我朋友有拿米黃色的，要拿四錢給我，他
說非常好，妳要不要看看，但是價錢是二八的價錢，是原的喔，
妳有沒有興趣」「黃：要看是不是好的」「潘：妳聽我說，他只
拿到四錢，看妳若沒興趣，我拿錢去給妳」「黃：如果不是好的
，要拿白色的」「潘：那好的妳會很喜歡」「黃：你要拿你去拿
」「潘：那是妳的錢耶」「黃：妳先拿一個我用看看，可以我再
拿一個」「潘：好」等對話，乙○○亦坦陳該對話中，「米黃色
」係指海洛因，「二八」則為二萬八千元，說明乙○○係將四錢
重海洛因交予黃美蓮，黃美蓮則以先前借予乙○○之款項中抵銷
二萬八千元，作為購買該海洛因之價金（見原判決第十三頁第二
十一行至第十四頁第二十七行）。然依前揭通訊監察譯文內容所
示，似係乙○○以友人持有四錢重之海洛因，價錢為二萬八千元
，而詢問黃美蓮是否有興趣前往察看、購買，但黃美蓮答稱「先
」拿「一個」給其試用，如該毒品貨色好，「再」拿「一個」。
倘此情無訛，當日乙○○交予黃美蓮之海洛因似僅該四錢重海洛
因之一部分，則乙○○於九十五年一月二十二日究交付若干海洛
因予黃美蓮？所謂「一個」究係多少重量？價錢為何？仍值深入
研求。(3)關於販賣甲基安非他命予黃文智部分，原判決係參酌黃
文智於檢察事務官詢問時已證稱其有施用甲基安非他命，又曾使
用門號0000000000號行動電話，並向乙○○買過安非他命，但不
確定有無於九十五年一月二十七日撥打該行動電話向乙○○購買
毒品等語，而卷附通訊監察譯文亦有黃文智於九十五年一月二十
七日以上揭行動電話撥打乙○○行動電話之紀錄，且其通話內容
為：「黃（指黃文智，下同）：要跟你撥個硬的」「潘（指乙○
○，下同）：要撥多少」「黃：撥個一克」「潘：你過來三俊街
這」，乙○○並供陳該對話中之「硬的」係指安非他命，另扣案
帳冊於「一月二十七日」欄內復載有「輝3000」等情，論斷黃文
智於前開日期係以三千元向乙○○購買一公克之甲基安非他命（
見原判決第十五頁第二十八行至第十七頁第六行）。但前開通訊
監察譯文中，黃文智所稱「撥」之真意為何？是否即係購買？該
帳冊內所載「輝」是否指乙○○？如是，何以同一帳冊內，販賣
「三千元」之毒品予「郭芳廷」部分載為「郭30」，而販賣「三
千元」毒品予「黃文智」部分則載為「輝3000」，而非「黃30」
，原因何在？該帳冊記載內容是否足為認定此部分事實之佐證？
即值詳酌。究竟實情如何？關乎上訴人等此部分犯行是否成立，
於其等利益難謂無重大關係，自應詳予查明，乃原審未進一步究
明，並於理由內為必要之說明，遽行判決，自嫌速斷。上訴人等
上訴意旨執此指摘原判決關於其等販賣第一級毒品及販賣第二級
毒品部分違法，非無理由，認該部分應發回更審，期臻翔適。原
判決說明上訴人等不另為無罪諭知部分，基於審判不可分原則，
亦應併予發回。
二駁回（即甲○○未經許可持有具殺傷力之改造槍、彈）部分：
按上訴得對於判決之一部為之，未聲明為一部者，視為全部上訴
，刑事訴訟法第三百四十八條第一項定有明文。甲○○對原判決
不服提起第三審上訴，未聲明為一部上訴，依前開規定，應視為
全部上訴（即關於未經許可持有具殺傷力之改造槍、彈部分，視
為已上訴）。惟第三審上訴書狀，應敘述上訴之理由，其未敘述
者，得於提起上訴後十日內補提理由書於原審法院，已逾上述期
間，而於第三審法院未判決前仍未提出上訴理由書狀者，第三審
法院應以判決駁回之，刑事訴訟法第三百八十二條第一項、第三
百九十五條後段亦規定甚明。本件甲○○不服原判決，於九十七
年十一月二十五日提起上訴，但關於未經許可持有具殺傷力之改
造槍、彈部分，並未敘述理由，迄今逾期已久，於本院未判決前
仍未提出，依上開規定，其此部分之上訴自非合法，應予駁回。
據上論結，應依刑事訴訟法第三百九十七條、第四百零一條、第
三百九十五條後段，判決如主文。
中    華    民    國  九十八  年    一    月   十五   日
                      最高法院刑事第七庭
                          審判長法官  謝  俊  雄
                                法官  陳  世  雄
                                法官  魏  新  和
                                法官  吳  信  銘
                                法官  徐  文  亮
      本件正本證明與原本無異
                                      書  記  官
中    華    民    國  九十八  年    一    月   二十   日
                                                      Ｅ


司法院資訊處製作；財團法人民間司法改革基金會備份。
